臺灣高等法院刑事裁定
110年度聲字第3191號
聲  請  人  臺灣高等檢察署檢察官
受  刑  人  林冠鋒


                    （現於法務部○○○○○○○執行中）  上列聲請人因受刑人數罪併罰有二裁判以上，聲請定其應執行之刑（聲請案號：臺灣高等檢察署110年度執聲字第1389號），本院裁定如下：
    主  文
林冠鋒犯如附表所示各罪所處之刑，應執行有期徒刑肆年貳月。
    理  由
一、聲請意旨略以：受刑人林冠鋒因違反毒品危害防制條例等數
    罪，先後經判決確定如附表，應依刑法第50條第1項但書、
    第2項、第51條第5款之規定，定其應執行之刑，爰依刑事訴
    訟法第477條第1項之規定聲請定應執行之刑等語。
二、按
（一）裁判確定前犯數罪者，併合處罰之。但有下列情形之一者
      ，不在此限：得易科罰金之罪與不得易科罰金之罪。得
      易科罰金之罪與不得易服社會勞動之罪。得易服社會勞
      動之罪與不得易科罰金之罪。得易服社會勞動之罪與不
      得易服社會勞動之罪。前項但書情形，受刑人請求檢察官
      聲請定應執行刑者，依第51條規定定之，刑法第50條定有
      明文。數罪併罰，分別宣告其罪之刑，宣告多數有期徒刑
      者，於各刑中之最長期以上，各刑合併之刑期以下，定其
      刑期。但不得逾30年；數罪併罰，有二裁判以上者，依刑
      法第51條之規定，定其應執行之刑，刑法第50條、第51條
      第5款、第53條分別定有明文。
（二）數罪併罰定應執行之刑之外部性界限及內部性界限：
    　法律上屬於自由裁量之事項，有其外部性界限及內部性界
      限，並非概無拘束。依據法律之具體規定，法院應在其範
      圍選擇為適當之裁判者，為外部性界限；而法院為裁判時
      ，應考量所適用之法規之目的及法律秩序之理念所在者，
      為內部性界限。法院為裁判時，二者均不得有所逾越。在
      數罪併罰，有2裁判以上，定其應執行之刑之案件，法院
      所為刑之酌定，雖屬自由裁量之事項，但應受前揭外部性
      界限及內部性界限之拘束。即刑法第51條第5款規定係採
      限制加重主義，就俱發各罪中，以最重之宣告刑為基礎，
      由法院參酌他罪之宣告刑，裁量加重定之，上揭不得逾法
      定之30年最高限制，即法理上所稱之外部性界限；並應受
      法秩序理念規範之比例原則、平等原則、責罰相當原則、
      重複評價禁止原則等自由裁量權之內部抽象價值要求界限
      之支配，使以輕重得宜，罰當其責，俾符合法律授與裁量
      權之目的，以區別數罪併罰與單純數罪之不同，兼顧刑罰
      衡平原則（最高法院108年度台抗字第81號、105年度台上
      字第428號判決意旨參照）。
（三）數罪併罰之不利益變更禁止原則：
　　　刑事訴訟法第370條第2項、第3項，針對第二審上訴案件
      之定應執行之刑，明定有不利益變更禁止原則之適用。而
      分屬不同案件之數罪併罰有應更定執行刑之情形，倘一裁
      判宣告數罪之刑，曾經定其執行刑，再與其他裁判宣告之
      刑定其執行刑時，為保護被告權益，在法理上應同受此原
      則之拘束。亦即，另定之執行刑，其裁量所定之刑期，不
      得較重於前定之執行刑加計後裁判宣告之刑之總和。是以
      ，刑法第50條規定，裁判確定前犯數罪者，併合處罰之目
      的在使被告（或受刑人）得依同法第51條各款規定，享有
      併合處罰、限制加重刑罰之恤刑利益。而裁判確定前犯數
      罪符合併合處罰之案件，有二以上之裁判，應依刑法第51
      條第5款至第7款定應執行之刑者，最後事實審法院檢察署
      檢察官應依刑事訴訟法第477條第1項規定，聲請該法院裁
      定之，乃檢察官為被告之利益而為聲請，法院於定應執行
      之刑時自不得諭知較重於原裁判合併刑期之總和，否則即
      有違數罪併罰禁止不利於被告（或受刑人）之恤刑立法目
      的（最高法院104年度台抗字第554號、108年度台抗字第3
      5號裁定意旨參照）。　　　　
三、經查：
（一）本件受刑人前因違反毒品危害防制條例等數罪，經臺灣基
      隆地方法院及本院判決如附表所示之刑，並已確定在案，
      經核符合數罪併罰有二裁判以上，定應執行之刑之要件，
      本院為犯罪事實最後判決之法院，有各該刑事判決、起訴
      書、刑事裁定及本院被告前案紀錄表等在卷可稽。又受刑
      人所犯附表編號1至4所示之罪均為得易科罰金之罪，其餘
      部分均為不得易科罰金、不得易服社會勞動之罪，而屬刑
      法第50條第1項但書規定之情形，本不得併合處罰，惟受
      刑人前已請求檢察官聲請定其應執行刑，有臺灣基隆地方
      檢察署依修正刑法第50條受刑人是否請求檢察官聲請定應
      執行刑聲請狀在卷可按（見本院卷第23頁），且未經其撤
      回定執行刑之請求，與刑法第50條第2項規定要件相符。
      檢察官基此向本院聲請定其應執行之刑，經審核認聲請為
      適當，應予准許。　　　
（二）審酌數罪併罰之定應執行之刑，係出於刑罰經濟與責罰相
      當之考量，並非予以犯罪行為人或受刑人不當之利益，為
      一種特別的量刑過程，相較於刑法第57條所定科刑時應審
      酌之事項係對一般犯罪行為之裁量，定應執行刑之宣告，
      乃對犯罪行為人本身及所犯各罪之總檢視，除應考量行為
      人所犯數罪反應出之人格特性，並應權衡審酌行為人之責
      任與整體刑法目的及相關刑事政策，在量刑權之法律拘束
      性原則下，依刑法第51條第5款之規定，採限制加重原則
      ，就受刑人所犯如附表所示各罪所宣告有期徒刑，定其應
      執行刑，不得逾越刑法第51條第5款所定法律之外部性界
      限，即不得重於如附表所示各罪加計之總和。各刑中之最
      長期為有期徒刑1年10月，各刑合併之刑期為25年5月，此
      為量刑自由裁量權之外部性界限。又受刑人所犯附表編號
      1至4所示之罪，經臺灣基隆地方法院以110年度聲字第272
      號裁定定應執行有期徒刑9月確定，所犯附表編號5至20部
      分，經臺灣基隆地方法院以108年度訴字第723號判決定定
      應執行有期徒刑3年6月確定，有前開裁定、判決書及本院
      被告前案紀錄表在卷可按。審酌受刑人所犯如附表編號1
      部分為施用第二級毒品罪，所犯附表編號2、3所示之罪均
      為加重竊盜罪，附表編號4為違反家庭暴力防制法之違反
      保護令罪，及所犯附表編號5至20部分則為販賣第二級毒
      品罪，及轉讓禁藥罪，其中所犯加重竊盜罪部分，為侵害
      個人財產法益之罪質、犯罪時間均於民國107年11月23日
      所犯、犯罪手段多所雷同，責任非難重覆程度較高，所犯
      附表編號1為施用第二級毒品罪，所犯附表編號5至16部分
      （共12罪）所示之罪均為販賣第二級毒品罪，所犯附表編
      號17至20部分則為轉讓禁藥罪，此部分所犯或個人施用毒
      品，或販賣第二級毒品，及轉讓禁藥等所為，侵害之社會
      法益之罪質實質上亦屬相同、犯罪時間於108年5月初至6
      月12日間，相距非遠，犯罪手段、責任非難重覆程度非低
      ，上開2罪群在所侵害之法益之罪質、犯罪時間、手段則
      均迥異，責任非難重覆程度則較低；並考量上開各罪所反
      應行為人人格及犯罪傾向等情狀，以前揭外部界限與內部
      界限為基礎，衡酌不利益變更禁止原則，就各罪所處之刑
      ，定其應執行如主文所示之刑。
（三）受刑人所犯如附表編號1至4所示之罪原雖得易科罰金，但
      因與不得易科罰金之罪合併處罰之結果，本院於定應執行
      刑時，自無庸為易科罰金折算標準之記載，附此敘明。
四、依刑事訴訟法第477條第1項，刑法第50條第1項但書、第2項
    、第53條、第51條第5款，裁定如主文。
中　　華　　民　　國　　110 　年　　8 　　月　　16　　日
                  刑事第十四庭  審判長法　官  黃斯偉
                                      法　官  許泰誠
                                      法　官  程克琳
以上正本證明與原本無異。
如不服本裁定，應於收受送達後五日內向本院提出抗告狀。
                                      書記官  劉靜慧
中　　華　　民　　國　　110 　年　　8 　　月　　18　　日